臺灣高等法院刑事裁定　　　　　　　　96年度聲再字第287 號
再審聲請人
即受判決人　甲○○
上列再審聲請人即受判決人因傷害案件，對於本院95年度上易字
第673號，中華民國95年11月30日第二審確定判決（第一審判決
案號：臺灣板橋地方法院94年度簡上字第30號，起訴案號：臺灣
 板橋地方法院檢察署93年度偵字第9197號），聲請再審，本院
 裁定如下：
    主  文
再審之聲請駁回。
    理  由
一、聲請意旨略以：
  1.原判決事實認定本件聲請人甲○○推擠告訴人陳宥臻，致其
    重心不穩跌倒在地而有頭皮血腫…等傷害過程，此與原判決
    第2頁理由所載告訴人陳宥臻稱聲請人拉其頭髮撞地，以致
    後腦有血腫之陳述完全不符，顯然該認定乃原判決臆測事實
    。
  2.至於原判決第2頁所載，告訴人陳宥臻聲稱聲請人拉其頭髮
    撞地，以致後腦有血腫，但其診斷證明書人體部位圖，背面
    並無傷勢，亦即後腦無血腫。正如聲請人從頭至尾表示現場
    告訴人並無受傷，是其作偽傷誣告聲請人之事實明確。
  3.告訴人陳宥臻、徐千純描述並非唯一事實真相，且為遷就新
    證據，及配合案情發展，在警訊、偵訊、庭訊，不同檢察官
    、不同法官結證下作不同證詞。
  4.聲請人被訴傷害案，徐千純證稱看見2人打架、拉扯，但陳
    宥臻被訴傷害案，徐千純卻證稱不確定有打架、拉扯，徐千
    純顯然作偽證。
  5.證人即現場處理警員簡啟峰於93年5月13日偵查結證稱：「
    當時前往處理，已無人打架，現場只有3個人，沒有圍觀者
    ，當時陳宥臻有告知伊說眼睛有受傷，但伊看沒有明顯傷痕
    ，徐千純身上沒有傷」（臺灣板橋地方法院檢察署93年度他
    字第1880號偵查卷第26、27頁），然於95年2月9日地院審理
    中竟改口稱現場有看見陳宥臻眼睛、頭部受傷云云，但卻不
    知頭皮血腫位置，顯然係作偽證。
  6.聲請人曾於地院審理中具狀請求更正證人簡啟峰之筆錄記載
    ，然一、二審法院對此均漏未審酌。
  7.台北縣立板橋醫院醫師黃維林曾因另案涉嫌收賄開具不實診
    斷證明書，於94年8月17日被彰化地檢署查獲，以50萬元交
    保，顯然對本案亦有收賄開立不實診斷證明書之嫌。本案黃
    維林所開立關於陳宥臻及徐千純之驗傷單與英文病歷內容記
    載不相符。且徐千純英文病歷，只寫臉部擦傷，但其驗傷診
    斷證明書卻寫臉及眼部擦傷，而徐千純病歷及其醫療費用收
    據只寫申請甲種診斷證明書新台幣450元，卻無任何診療記
    錄，其診斷報告是否真實亦令人有疑；又徐千純於案發現場
    是戴眼鏡，其眼鏡未被擊落或破損，聲請人又如何抓傷其眼
    睛下方皮膚？再者，卷附陳宥臻英文病歷及驗傷單人體部位
    圖皆無頸部傷勢，但其驗傷診斷證明書卻多左頸部擦傷，且
    黃維林醫師依其所製作陳宥臻驗傷單人體部位圖指出陳宥臻
    4 處傷勢最大，最嚴重者乃頭皮血腫，位置在右上側，然依
    陳宥臻證言，卻說其頭皮血腫在後腦，2人證詞並不相符，
    若陳宥臻頭皮血腫在右上側，以其從事家庭美容業天天面對
    大鏡子，焉有不知頭皮血腫位置之理？是陳宥臻及徐千純之
    驗傷單顯然疑點重重。
  8.原確定判決判處聲請人拘役40日，較第一審判決之刑度為重
    ，顯然違反「禁止不利益變更原則」。
    爰依刑事訴訟法第420條第1項第1款、第2款、第421條之規
    定聲請再審云云。
二、按有罪之判決確定後，為受判決人之利益聲請再審，必其聲
    請之理由合於刑事訴訟法第420條第1項所定情形之一，或合
    於同法第421條之規定者，始足當之。又刑事訴訟法第434條
    第1項規定：「法院認為無再審理由者，應以裁定駁回之」
    ，第2項規定：「經前項裁定後，不得更以同一原因聲請再
    審」，同法第433條規定：「法院認為聲請再審之程序違背
    規定者，應以裁定駁回之」。再按刑事訴訟法第421條規定
    ，不得上訴於第三審法院之案件，除前條規定外，其經第二
    審確定之有罪判決，如就足生影響於判決之重要證據漏未審
    酌者，亦得為受判決人之利益，聲請再審。該所謂「漏未審
    酌」，係指第二審法院判決前已發現而提出之證據，未予審
    酌而言，如第二審法院依調查之結果，本於論理法則、經驗
    法則取捨證據認定事實，而就被捨棄之證據，已於理由內敘
    明其捨棄之理由者，即非屬之；又所謂「重要證據」，必須
    該證據已足認定受判決人應受無罪、或免訴、或輕於原審所
    認定之罪名方可，如不足以推翻原審所認定罪刑之證據，即
    非足生影響於原判決之重要證據。
三、經查：
（一）上開聲請意旨1.至5.及聲請意旨7.所指各情，業據聲請人
      前先後於95年12月、96年3月及96年6月間共計3次向本院
      聲請再審，而經本院另案以其所指陳宥臻、徐千純證言虛
      偽，警員簡啟峰涉及作偽證云云，既未經確定判決證明其
      為虛偽或經判決偽證罪確定，復無相當之證據足以證明；
      而其所指陳宥臻作偽傷、黃維林開立不實驗傷單乙節亦未
      經證明為偽造或變造；且其上開所指，或係就原確定判決
      已敘明理由之警員簡啟峰證詞、診斷書係偽造等情，重為
      爭執，並憑己意漫為指摘，或係就告訴人陳宥臻、徐千純
      之證述內容及驗傷單上所載傷勢，恣意質疑評價而自認定
      事實，認均非聲請再審之理由；或經本院以其一再以同一
      原因聲請再審，顯與規定不合，而分別依刑事訴訟法第
      434 條第1項、第433條予以駁回，此分別有本院95年度聲
      再字第412號、96年度聲再字第116號及96年度聲再字第
      229號裁定附卷可資佐證。即此聲請人於本次復就上開聲
      請意旨1.至5.及聲請意旨7.之同一事由聲請再審，顯與刑
      事訴訟法第434條第2項之規定不合，此部分聲請自應依同
      法第433條予以駁回。
（二）又上開聲請意旨6.所指一、二審法院漏未審酌其於地院審
      理中具狀請求更正證人簡啟峰之筆錄記載云云，惟查，原
      確定判決業以告訴人陳宥臻、徐千純2人所述案發經過，
      情節相符足以互為佐證，嗣2人前往臺北縣立板橋醫院驗
      傷時間，亦緊接於本案案發時間之後，足認2人所受傷勢
      確係因與被告發生拉扯所致，再驗傷單上所載告訴人陳宥
      臻受有左眼角裂傷、右側鼻樑擦傷及左頸部擦傷；告訴人
      徐千純受有臉及眼部擦傷等傷勢，亦與其2人所述遭被告
      攻擊頭臉部之情，互核一致，另所載告訴人陳宥臻頭部外
      傷、頭皮血腫之傷勢，亦與其所述遭被告推擠在地致頭部
      撞及地面等情節相符，以被告與陳宥臻相互爭執時，卻突
      然遭受被告推擠之情形觀之，陳宥臻因而一時重心不穩致
      頭部撞及地面，乃合於常情，從而認定陳宥臻、徐千純所
      言非虛，被告犯行事證明確，並就被告質疑之警員簡啟峰
      證詞及診斷書係偽造各節，敘明取捨及認定之理由，足見
      聲請人所指、一二審法院漏未審酌其於地院審理中具狀請
      求更正證人簡啟峰之筆錄記載云云，縱所述屬實，亦並不
      足以證明聲請人未為本件傷害犯行而推翻原確定判決所認
      定其犯罪之證據，因此聲請人所稱原判決此部分程序瑕疵
      ，自非屬「足生影響於判決之重要證據漏未斟酌」之情形
      。至上開聲請意旨8.所指原確定判決判處聲請人拘役40日
      ，較第一審判決之刑度為重，違反「禁止不利益變更原則
      」云云一節。經查第一審判決僅認定被告就傷害告訴人陳
      宥臻部分應成立傷害罪，而就就傷害告訴人徐千純部分，
      僅成立過失傷害，因而僅針對傷害告訴人陳宥臻部分，對
      被告予以論罪科刑，而就過失傷害告訴人徐千純部分，不
      另為無罪之諭知；然查原確定判決經調查證據之結果，認
      定被告應成立連續傷害告訴人陳宥臻、徐千純，乃撤銷第
      一審判決，改依連續傷害罪論處被告罪刑，並諭知較第一
      審判決為重之刑度，經核本不違反「不利益變更禁止原則
      」。退而言之，違反「不利益變更禁止原則」，亦屬判決
      是否違背法令得否對確定判決提起非常上訴以資救濟之問
      題，而與刑事訴訟法第421條所定「重要證據漏未審酌」
      之再審要件無涉。綜上，本件聲請人以上開聲請意旨6.8.
      聲請再審，經核分別與刑事訴訟法第420條第1項各款及同
      法第421條之規定無一相符，此部分再審之聲請為無理由
      ，亦應予駁回。
四、據上論斷，應依刑事訴訟法第433條、第434條第1項，裁定
    如主文。
中　　華　　民　　國　　96　　年　　7 　　月　　20　　日
                    刑事第九庭審判長法　官  劉景星
　　　　　　　　　　　　　　　  　  法　官　陳世宗
　　　　　　　　　　　　　　　　　  法　官　周盈文
以上正本證明與原本無異。
不得抗告。
                                    書記官　余姿慧
中　　華　　民　　國　　96　　年　　7 　　月　　20　　日
